【裁判字號】    97,訴,9
【裁判日期】    970619
【裁判案由】    搶奪等
【裁判全文】
臺灣臺東地方法院刑事判決                 97年度訴字第9號
公  訴  人  臺灣臺東地方法院檢察署檢察官
被      告  甲○○
            庚○○
上列被告等因搶奪等案件，經檢察官提起公訴（96年度偵字第18
30號）及於審理中追加起訴，本院判決如下：
    主  文
甲○○意圖為自己不法之所有，而搶奪他人之動產，處有期徒刑
伍月；又共同意圖為自己不法之所有，而搶奪他人之動產未遂，
處有期徒刑伍月；又共同意圖為自己不法之所有，而竊取他人之
動產，處有期徒刑肆月。應執行有期徒刑壹年。
庚○○收受贓物，處有期徒刑貳月；又共同意圖為自己不法之所
有，而搶奪他人之動產未遂，處有期徒刑肆月；又共同意圖為自
己不法之所有，而竊取他人之動產，處有期徒刑月。應執行有
期徒刑柒月，緩刑貳年。
    事  實
一、甲○○與庚○○為夫妻關係，並育有2名未滿4歲稚子，因缺
    錢購買奶粉，甲○○竟意圖為自己不法之所有，於民國96年
    7月30日中午11時45分許，在臺東縣臺東市○○路臺東縣政
    府社會教育館前，見殘障人士己○○手持公益彩券正在販售
    ，竟騎乘車牌號碼3JC-837號重型機車，趁己○○不及防備
    之際，徒手搶奪己○○所有之公益彩券45張【其中100元彩
    券28張；200元彩券17張，合計價值新臺幣（下同）6,200元
    】，得手後旋加速逃離現場，並將該搶得之彩券交付庚○○
    。庚○○明知甲○○所交付之上開彩券均屬來路不明之贓物
    ，竟仍基於收受贓物之犯意，於同日下午1時許，單獨持上
    開搶得之彩券，前往李宜蓉所經營位在臺東縣中山路353號
    之中信彩券投注站兌換彩金6,900元，得款後供其等花用一
    空。嗣甲○○、庚○○因另涉犯如犯罪事實二、三所示搶奪
    及竊盜犯行，在尚未為任何有偵查犯罪職權之公務員知悉其
    等為犯罪人前，向警員自首，承認為犯罪人，並接受裁判。
二、甲○○、庚○○復共同基於意圖為自己不法所有之犯意聯絡
    ，於96年8月1日上午5時51分，由甲○○騎乘上開機車附載
    庚○○，在臺東縣臺東市○○○路136號臺東縣政府社會福
    利館前，見騎乘車牌號碼M7X-211號重型機車之乙○○○年
    邁，行動較為緩慢，甲○○遂騎乘上開機車尾隨在旁，由後
    座之庚○○趁乙○○○不及防備之際下手搶奪乙○○○脖子
    上之金項鍊，致乙○○○跌倒受傷（傷害部分未據提出告訴
    ），然因金項鍊斷裂掉落乙○○○之上衣內，始未得逞，甲○○與庚○○旋即加速逃逸。
三、甲○○、庚○○另共同基於意圖為自己不法所有之犯意聯絡
    ，由甲○○騎乘上開機車附載庚○○，於96年8月1日上午10
    時20分許，在臺東縣臺東市○○路323巷口即臺灣銀行臺東
    分行旁，見殘障人士丙○○將公益彩券137張放置在其所騎
    乘之電動車置物籃內，甲○○遂上前拿取彩券，佯裝欲購買
    彩券，庚○○則伺機竊取置物籃內之彩券共137張（價值約
    17,000元），得手後旋騎車逃離現場，再由庚○○於同日上
    午11時許，持竊得之上開彩券前往李宜蓉所經營之前揭投注
    站兌換彩金10,200元，得款後供其等花用殆盡。嗣為警依據
    丙○○指述甲○○所騎乘上開機車顏色、特徵，並調閱路口
    監視錄影帶，逐步清查比對後，於96年8月2日中午11時58分
    ，在臺東縣臺東市○○路255巷1號松峟旅社第203號房內查
    獲，並當場扣得現金3,000元、公益彩券2張、安全帽2頂及
    衣褲、鞋襪共6件，始查悉上情。
四、案經臺東縣警察局臺東分局報告臺灣臺東地方法院檢察署檢
    察官偵查起訴。
    理  由
壹、程序方面（證據能力之說明）：
    按被告以外之人於審判外之陳述雖不符刑事訴訟法第159條
    之1至第159條之4之規定，而經當事人於審判程序同意作為
    證據，法院審酌該言詞陳述或書面陳述作成時之情況，認為
    適當者，亦得為證據；當事人、代理人或辯護人於法院調查
    證據時，知有刑事訴訟法第159條第1項不得為證據之情形，
    而未於言詞辯論終結前聲明異議者，視為有前項之同意，同
    法第159條之5定有明文。該條文之立法意旨在於傳聞證據未
    經當事人之反對詰問予以核實，原則上先予排除。惟若當事
    人已放棄反對詰問權，於審判程序中表明同意該等傳聞證據
    可作為證據，基於尊重當事人對傳聞證據之處分權，及證據
    資料愈豐富，愈有助於真實發見之理念，且強化言詞辯論主
    義，使訴訟程序得以順暢進行，上開傳聞證據亦均具有證據
    能力。本件判決以下所引用檢察官所舉之各項證據，業經本
    院於準備程序及審理時提示被告甲○○、庚○○均表示無意
    見，且同意作為本案證據使用（見本院卷第35頁），迄於言
    詞辯論終結前復未聲明異議，本院審酌該等證據之取得過程
    並無瑕疵，與本案待證事實間復具有相當之關聯性，以之為
    本案證據尚無不當，自得採為本件認定事實之依據。
貳、實體方面：
一、訊據被告甲○○、庚○○對於上開犯罪事實，迭於警詢、偵
    查、本院準備程序及審理中坦承不諱，核與證人即被害人己○○於警詢及本院審理中證述：伊於96年7月30日中午11時
    45分許，持彩券站在臺東縣臺東市○○路與大同路口之臺東
    市社教館前叫賣，突遭乙名身穿紅色短袖上衣、深色長褲、
    白色布鞋，身高約175公分，膚白壯碩之男子，騎乘車牌號
    碼不詳、白色（應係銀色之誤認）重型機車，搶奪伊手上之
    彩券後，沿中山路左轉更生路逃逸；案發當天伊攜帶100元
    彩券60張及200元彩券30張出門，案發時200元彩券已賣掉13
    張，100元彩券則賣掉32張，是當日被搶的是100元彩券28張
    及200元彩券17張，共45張，當天搶奪伊彩券之人是乙名騎
    乘機車之男子，伊於事後已由弟弟陪同前往警局報案等語（
    見警卷第11、12頁及本院卷第52頁背面至53頁背面）；證人
    即被害人乙○○○於警詢及本院審理時證稱：伊於96年8月1
    日上午5時51分騎乘車牌號碼M7X-211號重型機車欲返回臺東
    市○○路住處，行駛至臺東市○○○路社會福利館前，遭1
    男附載1女騎乘乙部車牌號碼不詳之銀色機車尾隨，並搶奪
    伊脖子上之金項鍊後逃逸，致伊跌倒受傷；因金項鍊掉進伊
    之衣服內，未被搶奪成功，故無財物損失，也沒有報警處理
    ；警方所查獲之甲○○、庚○○，就是搶奪伊金項鍊之人，
    當時甲○○騎乘機車，庚○○則坐在後座，動手行搶的是後
    座之女子即庚○○，警方起出之車牌號碼3JC-837號重型機
    車，即為被告2人行搶時騎乘之機車；伊不願提出告訴等語
    （見警卷第14、15頁及本院卷第53頁背面至54頁背面）；證
    人即被害人丙○○於警詢及本院審理時證稱：伊於96年8月1
    日上午10時20分許，在臺東市○○路323巷口即臺灣銀行旁
    ，遭1男1女竊取137張價值約17,000元之彩券；當時上開1男
    1女拿取伊置於電動車籃子內之彩券，佯裝購買，伊忙著整
    理其他彩券，回過頭時，該不詳男女便逃開了，此時才發現
    籃子內之彩券不見了，其追趕不及，旋於同日上午10時40分
    許向警方報案；警方於96年8月2日11時58分，在臺東縣臺東
    市○○路255巷1號松峟旅社第203號房內查獲甲○○、庚○○，就是竊取伊彩券之男女，伊可以確定庚○○就是當時下
    手行竊之女子等語（見警卷第16至20頁及本院卷第54頁背面
    至55頁背面），大致相符。並經證人吳宜蓉於警詢時證稱：
    庚○○單獨一人於96年10月30日下午1時許，至伊經營之投
    注站兌換中獎之刮刮樂彩金，經以電腦核對，總計核對中獎
    彩金6,900元，第2次也是庚○○帶1名小孩，於同年8月1日
    中午11時許，至伊店裡兌換刮刮樂獎金，經以電腦核對，總
    計核對中獎彩金10,200元，庚○○另購買了100元彩券後離
    開等語明確（見警卷第21及22頁）。此外復有臺東縣政府警
    察局臺東分局扣押筆錄、扣押物品目錄表1份、刑案現場照
    片16張及監視錄影畫面擷取相片2張在卷可佐（見警卷第28
    至41頁），足認被告甲○○、庚○○前揭任意性自白確與事
    實相符，應堪採信。綜上所述，本件事證已臻明確，被告2
    人前開犯行，均堪以認定，悉應予依法論科。
二、按已著手於犯罪行為之實行而不遂者，為未遂犯，刑法第25
    條第1項定有明文，本件犯罪事實二部分，被告甲○○、庚○○共乘上開機車，由被告庚○○出手搶奪乙○○○脖子上
    之金項鍊，然因金項鍊斷裂掉落乙○○○之上衣內，致未能
    得逞等情，業據證人即被害人乙○○○證述明確，應認被告
    2人已著手實施犯罪構成要件之搶奪行為，惟未達於取得財
    物之既遂結果。是核被告甲○○所為，係犯刑法第325條第1
    項之搶奪罪、同條第3項、第1項之搶奪未遂罪及第320條第1
    項之竊盜罪；被告庚○○所為，係犯同法第349條第1項之收
    受贓物罪、第325條第3項、第1項之搶奪未遂罪及第320條第
    1項之竊盜罪。檢察官起訴書雖漏引刑法第349條第1項，然
    起訴事實既已載明被告甲○○搶奪被害人己○○上開彩券後
    ，將之交由明知為贓物之被告庚○○持往李宜蓉所經營之投
    注站兌換彩金，得款後供其等共同花用等情，且公訴人於本
    院審理時復已當庭追加此部分起訴法條（見本院卷第52頁）
    ，本院自得予以審究，附此敘明。被告甲○○、庚○○就上
    述搶奪未遂及竊盜犯行，均有犯意聯絡及行為分擔，皆為共
    同正犯。被告甲○○、庚○○於為犯罪事實二、三所示搶奪
    及竊盜犯行後，為警依據被害人丙○○指述被告甲○○所騎
    乘上開機車顏色、特徵，並調閱路口監視錄影帶，逐步清查
    比對後，於96年8月2日中午11時58分，在臺東縣臺東市○○
    路255巷1號松峟旅社第203號房內查獲，被告2人就其等所犯
    如犯罪事實一所示搶奪、收受贓物犯行，在尚未為任何有偵
    查犯罪職權之公務員知悉其等為犯罪人前，向警員自首，承
    認為犯罪人，並接受裁判等情，業據證人即查獲員警丁○○
    於本院97年6月5日審理時具結證稱：伊根據被害人指述被告
    2人所騎乘機車之特徵，然後掌握路口監視器，依據機車之
    顏色去清查，最後在被告2人上址居住處騎樓下發現其等使
    用之機車；伊在對被告2人進行搜索之前，即是根據上開跡
    證認為被告2人涉嫌被害人丙○○、乙○○○之案件；警方
    在看到松宥旅社所停放被告2人所騎乘之機車時，就已經確
    認該機車的持有人或所有人就是涉犯丙○○及乙○○○2案
    件之嫌疑人，因此才會進一步向松宥旅社拿暫時住宿名單來
    確認該機車所有人或持有人；警方表明身分後，被告甲○○
    就坦承搶奪丙○○之彩券，經警進一步追問，被告甲○○復
    主動表明另涉犯其他2案件，又製作警詢筆錄時，警方尚未
    查知是被告庚○○持搶得之己○○所有彩券去兌換彩金，而
    是在取得庚○○的筆錄後，與另外一組人員聯繫至李宜蓉所
    經營之前述彩券投注站進行確認始查悉等情綦詳（見本院卷
    第56至57頁背面）。從而堪認被告甲○○、庚○○就其等所
    犯如犯罪事實一所示搶奪、收受贓物犯行，皆合於自首之條
    件，悉應依刑法第62條前段之規定，各減輕其刑。被告甲○○、庚○○共犯如犯罪事實二所示搶奪犯行，已著手搶奪，
    然因金項鍊斷裂掉落乙○○○之上衣內，致未能得逞，顯已
    著手實施搶奪之構成要件行為而未遂，為普通未遂犯，爰依
    刑法第25條第2項規定，各減輕其刑。被告甲○○所犯上開
    搶奪、搶奪未遂及竊盜3罪；被告庚○○所犯上開收受贓物
    、搶奪未遂及竊盜3罪，其犯意各別，行為互異，均應予分
    論併罰。
三、爰審酌被告甲○○年輕力壯，不謀正業，僅因一時缺錢花用
    ，竟夥同其妻即共同被告庚○○以騎乘機車方式，搶奪或行
    竊殘障人士或年邁婦女，嚴重危害社會治安，惟念及被告甲○○前此僅有賭博前科；被告庚○○則無任何刑案紀錄（均
    不含施用毒品經送觀察、勒戒），有臺灣高等法院被告前案
    紀錄表2份在卷可按，足認素行尚佳，其等搶奪或竊取之財
    物價值非鉅，且犯後均已坦承犯行，尚具悔意，犯罪後態度
    良好，並衡酌被告2人已當庭與被害人己○○、丙○○達成
    和解，並起身向被害人乙○○○鞠躬道歉，而被害人己○○
    、乙○○○復當庭表示願意原諒被告2人，及被告2人係因缺
    錢購買年幼稚子奶粉之犯罪動機、目的、手段、智識程度等
    一切情狀，分別量處如主文所示之刑，並定其應執行之刑。
    被告庚○○前未曾因故意犯罪受有期徒刑以上刑之宣告，有
    臺灣高等法院被告前案紀錄表1紙在卷可參，其於本案並非
    居於主導、指揮之地位，所顯現之惡性顯然輕於共同被告甲○○，且尚有2名年幼稚子嗷嗷待哺，茲念其因一時短於思
    慮，致罹刑章，經此偵、審程序及罪刑之宣告後，當知所警
    惕，信無再犯之虞，本院認上開對被告庚○○所宣告之刑，
    以暫不執行為適當，爰依刑法第74條第1項第1款規定，諭知
    緩刑2年，以啟自新。至於扣案之現金3,000元，係屬被告2
    人搶奪或竊取被害人彩券持以兌換彩金花用後所餘之財物，
    核其性質雖屬被告2人因犯罪所生或所得之物，然究非被告2
    人所有之物，自不得宣告沒收。又扣案彩券2張，係被告庚○○所購買，並非上開搶奪或竊取之彩券，業據證人李宜蓉
    證述無訛，且查無其他證據足以證明該2紙彩券確係以其兌
    換彩金所得財物購買；另扣案紅色皮包1個、黑色及粉紅色
    安全帽各1頂、白色T恤、灰色短褲、粉紅短上衣、牛仔短褲
    各1件、黑色襪子及紅色拖鞋各1雙，乃被告2人平日換穿之
    衣物，均為其等日常生活所需之物，縱被告2人於犯前揭各
    罪時，曾經穿戴上開衣物，仍難認係屬被告2人所有供犯罪
    所用之物，爰均不併予宣告沒收，附此敘明。
據上論斷，應依刑事訴訟法第299條第1項前段，刑法第28條、第
320條第1項、第325條第1項、第3項、第349條第1項、第25條第2
項、第62條前段、第51條第5款、第74條第1項第1款，刑法施行
法第1條之1第1項、第2項前段，判決如主文。
本案經檢察官戊○○到庭執行職務。
中    華    民    國    97    年    6     月    19    日
                  刑事第二庭  審判長法  官  李水源
                                    法  官  盧亨龍
                                    法  官  康文毅
以上正本證明與原本無異。
如不服本判決應於收受本判決後10日內向本院提出上訴書狀；上
訴書狀應敘述具體理由。未敘述上訴理由者，應於上訴期間屆滿
後20日內向本院補提理由書狀（均須按他造當事人之人數附繕本
）。「切勿逕送上級法院」。
告訴人或被害人對於本判決如有不服，請書具不服之理由狀，請
求檢察官上訴者，其上訴期間之計算係以檢察官收受判決正本之
日期為準。
中    華    民    國    97    年    6     月    19    日
                                    書記官  林傳坤
附錄本案論罪科刑法條全文：
中華民國刑法第325條
意圖為自己或第三人不法之所有，而搶奪他人之動產者，處6月
以上5年以下有期徒刑。
因而致人於死者，處無期徒刑或7年以上有期徒刑，致重傷者，
處3年以上10年以下有期徒刑。
第1項之未遂犯罰之。
中華民國刑法第320條第1項
意圖為自己或第三人不法之所有，而竊取他人之動產者，為竊盜
罪，處5年以下有期徒刑、拘役或5百元以下罰金。
中華民國刑法第349條第1項
收受贓物者，處3年以下有期徒刑、拘役或5百元以下罰金。


司法院資訊處製作；財團法人民間司法改革基金會備份。
